【裁判字號】    98,交聲,304
【裁判日期】    980929
【裁判案由】    聲明異議
【裁判全文】
臺灣嘉義地方法院交通事件裁定         98年度交聲字第304號
原處分機關  交通部公路總局嘉義區監理所嘉義市監理站
異  議  人  甲○○
上列異議人即受處分人因違反道路交通管理處罰條例案件，對於
交通部公路總局嘉義區監理所嘉義市監理站中華民國98年7月30
日所為之裁決（原處分案號：嘉監義裁字第裁76-RB0000000號）
，聲明異議，本院裁定如下：
    主  文
異議駁回。
    理  由
一、原處分意旨略以：異議人即受處分人甲○○（下簡稱異議人
    ）駕駛TU-3291號自用小客車，於民國（下同）98年6月10日
    17時17分許，在基隆市○○路63之1號前，在顯有妨礙他車
    通行處所停車。經基隆市警察局第二分局信義分駐所 (以下
    簡稱舉發機關)員警予以掣單舉發，嗣原處分機關即交通部
    公路總局嘉義區監理所嘉義市監理站，以異議人之違規事實
    明確，乃依道路交通管理處罰條例（下稱處罰條例）第56條
    第1項第5款之規定，裁處異議人罰鍰新台幣（下同）9百元
    等語。
二、本件聲明異議意旨略以：
  (一)異議人於該路段黃線處臨停，並未違規，亦未影響交通。
  (二)因尊重公權力，乃遵從員警指示移車，詎料竟遭員警惡意拍
    照取證，並以「在顯有妨礙他車通行處所（快車道）停車」
    之虛擬事實掣開違規通知單。
  (三)通知單註記之「當事人拒絕簽收違規告發單」，係當時異議
    人多次向員警抗議，包括原車位置、臨停時間、照相取證方
    式等等，惟其均不予理會，故拒簽收違規告發單，並立即提
    出申訴。
  (四)基隆市警察局第二分局98年7月20日基警二分五字第0980207
    902號書函之說明二第5行寫著「經警方攔查勸導，卻仍執意
    違規停車」，試問孰人會經警方攔查勸導，卻仍執意違規停
    車？且基隆市第二分局查覆過程中，完全未與異議人聯繫，
    也未詢問當時情形，逕以員警之片面之詞為答覆基礎，顯有
    官官相護之虞等語，為此聲明異議。
三、按汽車在顯有妨礙其他人、車通行之處所，不得停車。停車
    時應依車輛順行方向緊靠道路右側，但單行道應緊靠路邊停
    車。其右側前後輪胎外側距離緣石或路面邊緣不得逾40公分
    ，在單行道左側停車時，比照辦理，道路交通安全規則第
    112條第1項第9款及第2項訂有明文。又汽車駕駛人停車時，
    在顯有妨礙他車通行處所停車者，處新臺幣600元以上1200
    元以下罰鍰，此觀道路交通管理處罰條例第56條第1項第5款
    規定亦明。
四、經查：
  (一)異議人駕駛車牌號碼TU-3291號自用小客車，於98年6月10日
    17時17分許，停放在基隆市○○路63之1號前，經舉發機關
    以「在顯有妨礙他車通行處所（快車道）停車」為由予以掣
    單舉發，嗣原處分機關以異議人之違規事實明確，乃依處罰
    條例第56條第1項第5款之規定，裁處異議人罰鍰9百元乙節
    ，有原處分機關嘉監義裁字第裁76-RB0000000號裁決書及舉
    發機關基警交字第RB0000000號舉發違反道路交通管理事件
    通知單等件為證，且為異議人所不否認，此部分事實當可認
    定。
  (二)觀諸前揭法規範立法之目的係為消除道路任意停放車輛，以
    維護交通秩序，避免交通秩序紊亂及保障行人安全與權益，
    是駕駛人停放車輛之處所是否顯有妨礙其他人通行，本應就
    個案具體判斷該車輛之停靠位置，以及該路段之道路寬、窄
    ，與他人通行時是否顯然受到妨礙等因素為綜合衡量。而本
    件依卷附採證相片所示，異議人所有車輛停放位置係在白線
    外側之快車道上，顯有妨害交通秩序。縱如異議人所稱「（
    原所停位置？）是停在機車後面，停在黃線上面，機車比較
    裡面，我是臨時靠邊」、「我的右輪壓在黃線上面」（見本
    院卷第16頁）。惟依卷附照片所示，黃線與快車道外側白線
    距離極狹，異議人所述原停放位置亦有一半車身佔用快車道
    ；且依勘驗光碟結果，可知違規當時車流不小，異議人斯時
    將前揭車輛停放該處，顯影響用路人之權益。
  (三)再者，按現場錄音光碟勘驗結果可知，員警掣單告發前已有
    鳴笛警示異議人，雖異議人表示未聽聞該警示聲、亦未看到
    員警，惟異議人並非不能聽聞員警鳴笛聲響，謹其怠於注意
    交通義務，而為違反道路交通管理處罰條例之行為。又舉發
    員警依據道路交通管理處罰條例對於違規之駕駛人掣單舉發
    ，於法有據，且相關道路交通法規並未規定對於違規停車之
    駕駛人應先口頭勸離，受處分人辯稱員警開單舉發行為之不
    當，而應口頭勸導駕駛人離去云云，亦非可採。
五、綜上所述，異議人所有車牌號碼TU-3291號自用一般小客車
    確有在顯有妨礙其他人、車通行處所停車之違規行為，原處
    分機關依道路交通管理處罰條例第56條第1項第5款及違反道
    路交通管理事件統一裁罰基準表之規定，裁處異議分人罰鍰
    900元，於法並無不合。異議人仍執前詞而聲明異議，指摘
    原處分不當，非有理由，應予駁回。
據上論斷，應依道路交通管理處罰條例第87條第2項、道路交通
案件處理辦法第19條，裁定如主文。
中    華    民    國    98    年    9     月    29    日
                  交通法庭法  官  王慧娟
上為正本，係照原本作成，證明與原本無異。
如不服本裁定，應於裁定送達後5日內向本院提出抗告狀（應附
繕本）。
中    華    民    國    98    年    9     月    29    日
                          書記官  黃子祝


司法院資訊處製作；財團法人民間司法改革基金會備份。
